【裁判字號】    91,交聲,1795
【裁判日期】    920117
【裁判案由】    違反道路交通管理處罰條例聲明異議
【裁判全文】
臺灣臺北地方法院交通事件裁定                  九十一年度交聲字第一七九五號
    異  議  人  即
    受  處  分  人  甲○○  男.
右列受處分人因違反道路交通管理處罰條例案件，對於台北市交通事件裁決所於中華
民國九十一年十一月十二日所為之北市裁三字第駕裁二二－ＡＩＪ八０二０九六號裁
決，聲明異議，本院裁定如左：
    主  文
異議駁回。
    理  由
一、按設於實施機慢車兩段式左轉路口附近顯明之處，並配合劃設機慢車左轉待轉區
    標線之機慢車兩段左轉標誌，係用以告示左轉機器腳踏車或慢車駕駛人應遵照號
    誌指示，在號誌顯示允許直行時先行駛至右前方路口之左轉待轉區等待左轉，俟
    該方向號誌顯示允許直行後，再行續駛，以兩段方式完成左轉，道路交通標誌標
    線號誌設置規則第六十五條定有明文。次按，道路交通管理處罰條例所稱之「車
    輛」，係指在道路上以原動機行駛之汽車（包括機器腳踏車）或以人力、獸力行
    駛之車輛；而汽車駕駛人轉彎時，不依標誌、標線、號誌指示者，處新台幣（下
    同）六百元以上一千八百元以下罰鍰；另汽車駕駛人，有違反道路交通管理處罰
    條例第四十八條情形者，除依原條款處罰鍰外，並記違規點數一點，道路交通管
    理處罰條例第三條第八款、第四十八條第二款及第六十三條第一項第一款分別定
    有明文。又按，行為人有違反道路交通管理處罰條例之情形，經警當場舉發者，
    應將舉發違反道路交通管理事件通知單填記後交付該行為人簽名或蓋章收受之；
    拒絕簽章者，並記明其事由，視為已收受，違反道路交通管理事件統一裁罰基準
    及處理細則第十一條第一項第一款亦定有明文。是行為人如係駕駛機器腳踏車不
    依規定兩段式左轉而為警舉發，於舉發通知單上所載之應到案日期前到案聽候裁
    決，經處罰機關調查後仍認定其有上開違規行為者，依違反道路交通管理事件統
    一裁罰基準及處理細則第四十四條第一項及違反道路交通管理事件統一裁罰基準
    表（以下稱基準表）之規定，應對該行為人處以六百元之罰鍰，並記違規點數一
    點。
二、本件受處分人即異議人甲○○於民國九十一年九月十三日十時十四分許，騎乘車
    號為ＡＶＩ－七二九號重型機車，行經台北市○○路與信義路之設有機慢車兩段
    左轉標誌之交岔路口，未遵守上開標誌之指示以兩段方式完成左轉而逕行左轉，
    適為台北市政府警察局信義分局交通分隊員警張宇平發現而予以當場攔停，並以
    受處分人有前揭違反道路交通管理處罰條例第四十八條第二款規定之行為掣單舉
    發，因受處分人拒絕簽收上開舉發通知單，經員警記明其事由，視為已收受，嗣
    經受處分人於舉發通知單所載應到案日期（即九十一年九月二十八日）前向原處
    分機關提出申訴，並告以受處分人即為實際之汽車駕駛人，案經原處分機關即台
    北市交通事件裁決所函請舉發單位即台北市政府警察局信義分局調查，因認受處
    分人確有前開違規行為，原處分機關乃以「不依標誌標線號誌指示」之違規事實
    ，並依道路交通管理處罰條例第四十八條第二款、第六十三條第一項第一款、違
    反道路交通管理事件統一裁罰基準及處理細則第四十四條第一項及基準表之規定
    ，於九十一年十一月十二日裁處受處分人罰鍰六百元，並記違規點數一點等事實
    ，此有台北市政府警察局舉發違反道路交通管理事件通知單通知聯（北市警交大
    字第ＡＩＪ八０二０九六號）、台北市政府警察局信義分局九十一年十月十一日
    北市警信分交字第０九一六三六四三一００號函、申訴書、台北市交通事件裁決
    所違反道路交通管理事件之北市裁三字第駕裁二二－ＡＩＪ八０二０九六號裁決
    書及上開裁決書之掛號郵件收件回執等影本在卷可稽。
三、本件受處分人固不否認其有於前揭時地駕駛機車未依標誌之指示以兩段方式左轉
    而為警攔停之事實，然矢口否認有何違反道路交通管理處罰條例之行為，辯稱：
    其於前揭違規時間所行駛之車道，並未繪有禁行機車標誌，且繪有左轉箭頭之標
    線，因其未及注意該機慢車兩段左轉標誌，始依標線指示行車云云。經查：前開
    違規地點即由信義路左轉至基隆路口處，設有機慢車兩段左轉標誌，並劃設機慢
    車左轉待轉區標線乙情，業經證人即舉發員警張宇平於本院九十二年一月十六日
    調查中證述在卷，且為受處分人所不否認，復有證人張宇平於同日調查中所提供
    之相片可資佐證。另道路交通安全規則所稱之「汽車」，係指在道路上不依軌道
    或電力架線而以原動機行駛之車輛（包含機器腳踏車）；又汽車行駛至交岔路口
    ，該交岔路口因特殊需要另設有標誌、標線者，其行進、轉彎應依其指示行車，
    道路交通安全規則第二條第一項第一款及第一百零二條第一項第十款定有明文，
    而本件違規地點之交岔路口既另設有機慢車兩段左轉標誌，受處分人自應依該標
    誌之指示行車，足見受處分人所稱未及注意該機慢車兩段左轉標誌乙節，核與其
    違規行為之成立無涉。是受處分人上開所辯，應屬事後卸責之詞，不足採信。本
    件事證明確，受處分人前開違規行為，應堪認定。
四、綜上所述，受處分人確有於前揭時間駕駛上開車輛行經前開交岔路口不依標誌指
    示左轉之行為，自屬違反道路交通管理處罰條例第四十八條第二款之規定，而受
    處分人於舉發通知單上所載應到案日期（即九十一年九月二十八日）前向原處分
    機關提出申訴，是原處分機關依道路交通管理處罰條例第四十八條第二款、第六
    十三條第一項第一款、違反道路交通管理事件統一裁罰基準及處理細則第四十四
    條第一項及前揭基準表之規定裁處受處分人罰鍰六百元，並記違規點數一點，經
    核並無違誤。本件受處分人猶執前詞，指摘原處分不當，自無理由，應予駁回。
據上論斷，應依道路交通案件處理辦法第十九條，裁定如主文。
中      華      民      國     九十二    年      一      月    十七     日
                                      臺灣臺北地方法院交通法庭
                                          法  官    黃雅君
右正本證明與原本無異。
如不服本裁定，應於裁定送達後五日內向本院提出抗告狀。
                                          書記官    梁淑時
中      華      民      國     九十二    年      一      月    二十     日


司法院資訊處製作；財團法人民間司法改革基金會備份。
